臺灣高雄地方法院刑事裁定　　　　　　 100年度聲字第1734號
異　議　人
即　受刑人　楊志豐
上列異議人即受刑人因妨害名譽等案件，對於臺灣高雄地方法院
檢察署檢察官執行之指揮（100 年執字第4760號執行指揮書）聲
明異議，本院裁定如下：
    主  文
異議駁回。
    理  由
一、異議意旨略以：異議人即受刑人楊志豐因妨害名譽案件，經
    本院以99年度易字第2081號判處應執行拘役90日，得易科罰
    金。而檢察官於執行命令之備註欄附記：「本案經審核不得
    聲請社會勞動」，惟易服社會勞動乃為免短期自由刑之弊，
    可節省司法資源又可增進社會公共利益，本件檢察官不准易
    服社會勞動有悖於立法意旨之嫌，為此聲明異議，請求本院
    裁定准許易服社會勞動等語。
二、檢察官原執行指揮命令略以：異議人經核有(一)「三犯以上且
    每犯皆因故意犯罪而受有期徒刑宣告之累犯」之情形；且(二)
    因其「素行不良」，故有「不執行所宣告之刑，難收矯正之
    效或難以維持法秩序之事由」，故不准易服社會勞動等語。
三、按依刑法第41條、第42條及第42條之1 易服社會勞動或易服
    勞役者，由指揮執行之檢察官命令之；受刑人或其法定代理
    人或配偶以檢察官執行之指揮為不當者，得向諭知該裁判之
    法院聲明異議，刑事訴訟法第479 條第1 項、第484 條分別
    定有明文。
四、又按「有下列情形之一者，應認有『確因不執行所宣告之刑
    ，難收矯正之效或難以維持法秩序』之事由：1.三犯以上且
    每犯皆因故意犯罪而受有期徒刑宣告之累犯。…」，檢察機
    關辦理易服社會勞動作業要點第5 條第8 款第1 目亦有明文
    ，而查該規定之立法理由明示：「第8 款：…第1 目：過失
    犯非故意犯罪，可責性較低，刑罰對於過失犯之嚇阻效力較
    弱，故是否准許易服社會勞動，宜與故意犯作區隔。又拘役
    與罰金皆屬輕微之刑罰，對於犯罪情節輕微者於准許易服社
    會勞動上，宜較處徒刑者採取更寬鬆的態度。刑法第47條第
    1 項於94年修正為『受徒刑之執行完畢，或一部之執行而赦
    免後，5 年以內故意再犯有期徒刑以上之罪者，為累犯，加
    重本刑至二分之一。』是95年7 月1 日新刑法修正施行後，
    須前犯為受徒刑之執行，再犯之罪須為故意犯始構成累犯，
    惟再犯之罪不以受徒刑之宣告為限，受拘役或罰金之宣告者
    ，亦包含在內。故於第8 款（按原立法理由誤載為第6 款）
    第1 目規定限於『三犯以上』且『每犯皆因故意犯罪而受有
    期徒刑宣告之累犯』，即認確因不執行所宣告之刑，難收矯
    正之效或難以維持法秩序。所稱『三犯以上』係指本案為第
    三犯或第三犯以上受刑之執行。『每犯皆因故意犯罪而受有
    期徒刑宣告之累犯』係指每犯（包含第一次犯罪）皆為故意
    犯，因而將過失犯排除在外，且每犯皆須受徒刑之宣告確定
    ，因而將拘役、罰金等輕罪排除在外，每犯間均須相隔五年
    以內，始符合所謂『五年以內故意再犯』之累犯要件，故除
    第一犯無所謂累犯之問題外，其餘各犯皆須為累犯。」，是
    依此等立法理由觀之，應認所謂「三犯以上且每犯皆因故意
    犯罪而受有期徒刑宣告之累犯」之規定，解釋上係以「受刑
    人本案係受有期徒刑之宣告、且該當刑法第47條第1 項累犯
    之要件，又前另有2 次或2 次以上受有期徒刑之宣告、且除
    第1 次受有期徒刑宣告時無須該當累犯規定外，其餘均應該
    當累犯之規定」者，始屬該當。
五、經查，異議人前因業務侵占等案件，經本院以97年度易緝字
    第114 號、97年度易緝字第115 號判處有期徒刑8 月、7 月
    、及7 月減為3 月又15日，並定應執行有期徒刑1 年4 月確
    定，又因詐欺未遂案件，經台灣嘉義地方法院以98年度朴簡
    字第52號判處有期徒刑3 月確定，故前已有4 次經法院判處
    有期徒刑之紀錄，而異議人今又因本件妨害名譽等案件，經
    本院以99年度易字第2081號判處有罪在案，此有各該判決及
    臺灣高等法院被告前案紀錄表在卷可查，是此部份事實已堪
    認定。而觀諸前揭各該刑事判決，除異議人所涉本件妨害名
    譽等案件係經本院判處「拘役」50日、50日，應執行拘役90
    日，且未合於累犯之要件，而與前揭「每犯皆因故意犯罪而
    受有期徒刑宣告之累犯」之要件顯屬有異外，其所涉前揭各
    該受有期徒刑宣告之案件，亦均無合於累犯要件之情形。是
    客觀上異議人之前科紀錄與「三犯以上且每犯皆因故意犯罪
    而受有期徒刑宣告之累犯」之規定顯不相當，則檢察官援引
    上開規定作為不准異議人易服社會勞動之依據，容有誤會。
六、然本件檢察官所執不准異議人易服社會勞動之原因，另有因
    異議人「素行不良」，故有「不執行所宣告之刑，難收矯正
    之效或難以維持法秩序之事由」此一檢察機關辦理易服社會
    勞動作業要點第5 條第9 款第5 目所示之情形，此自本件執
    行卷宗所附之「得易服社會勞動案件審查表」即可知悉。而
    按准許易服勞動與否，屬檢察官之職權所在，若無顯然違法
    或濫權裁量之情形，本難遽指有何不當之處；又易科罰金與
    易服社會勞動均屬有期徒刑、拘役之易刑處分，兩者係分別
    以剝奪受刑人之「財產」及「勞動力」之方式以替代受刑人
    入監服刑，兩者若有其一，則均可免除短期自由刑之弊。故
    檢察官縱使不准許受刑人易服社會勞動，惟若仍准其所受之
    刑得以易科罰金而無庸入監服刑時，此時之執行命令即對受
    刑人之身體自由並無過大之限制，所應受到之審查密度相對
    而言應較為寬鬆。而查，異議人前因業務侵占、詐欺案件分
    別經法院判處罪刑，並因而入監服刑等情，已如前述，而其
    該等案件假釋出監之日期係在99年2 月11日，有前揭前案紀
    錄表可查。又其本件所涉妨害名譽犯行之犯罪時間係在99年
    2 月底，是其係於前案甫假釋出監後未及1 月之時間內，即
    已再為本件犯行，則異議人確有檢察官所指「素行不良」之
    情形，自足認定；且本件檢察官執行命令僅不准異議人就其
    受拘役之宣告易服社會勞動，並未一併不准許其易科罰金，
    則檢察官以異議人素行不良，而認若不執行所宣告之刑難收
    矯正之效或難以維持法秩序，衡諸前開說明，既未全盤剝奪
    異議人聲請易刑處分之權利，自應予以尊重，而無從遽認有
    何顯然不當之處。
七、綜上所述，雖檢察官所執不准異議人易服社會勞動之原因，
    就檢察機關辦理易服社會勞動作業要點第5 條第8 款第1 目
    部分尚有誤會，惟就同要點第5 條第9 款第5 目部分則難認
    有何不當，故本件聲明異議仍屬無理由，應予駁回，爰依刑
    事訴訟法第486 條規定，裁定如主文。
中    華    民    國   100    年    4     月    27    日
                  刑事第九庭    法  官  黃沛文
以上正本證明與原本無異。
如不服本裁定，應於送達後5日內，向本院提出抗告狀。
中    華    民    國   100    年    4     月    27    日
                                書記官  王淑娟